臺灣高等法院臺南分院刑事判決　　　　94年度交上易字第62號
上　訴　人　臺灣雲林地方法院檢察署檢察官
上　訴　人
即　被　告　甲○○
　　　　　　　　　　　弄三二號
上列上訴人因過失致死案件，不服臺灣雲林地方法院93年度交易
字第125號中華民國93年12月21日第一審判決（起訴案號：臺灣
雲林地方法院檢察署93年度偵字第3620、4341號），提起上訴，
本院判決如下：
    主  文
原判決撤銷。
甲○○因過失致人於死，處有期徒刑壹年貳月。
    理  由
一、甲○○於民國（下同）九十三年五月三十一日下午四時十分
    許，駕駛車牌號碼Ｂ９─５４８０號自小客車，沿雲林縣土
    庫鎮○○○○路由北往南方向行駛，途經土庫鎮○○里○○○○路與綺湖路口處（一四五公路三二公里一百公尺處，為
    閃光黃燈號誌路口），甲○○應注意行經閃光黃燈號誌交岔
    路口，車輛應減速接近，注意安全，小心通過，又應注意行
    車時速不得超過規定之最高時速（該路段速限為每小時四十
    公里），而當時天候晴朗，光線充足，視距良好，道路乾燥
    無缺陷，亦無障礙物，並無不能注意之情事，竟未減速慢行
    ，反以每小時六十七公里之速度行駛，適其前方有一部大貨
    車暫停於路面，甲○○為圖閃避，乃駛入對向車道。斯時對
    向車道適有己○○（起訴書誤載為戊○○）駕駛車牌號碼８
    ３１３─ＦＹ號自小客車搭載乘客謝陳和、丁○○○、乙○○及丙○○○，由南往北對向行駛而來，甲○○見之已煞
    避不及，致甲○○自小客車車頭撞及己○○自小客車車頭，
    造成謝陳和受有前額部中央擦傷、鼻尖下方擦傷、右下腹
    部腹股溝處伸展創、胸部多處肋骨骨折、右上臂前部內側瘀
    血、左前臂後部內側淤血、左膝前部擦傷、左小腿前部擦傷
    。經送醫急救，仍因胸腹腔內出血，於當日二十時五分許不
    治身亡；丁○○○則受有右橈骨遠端開放性骨折、右髖臼骨
    折合併脫臼、左手食指及中指創傷性截肢之傷害；己○○則
    受有左側髕股骨折、上唇及鼻翼撕裂傷、右側第七肋骨骨折
    之傷害（乙○○、丙○○○所受傷害部分，未具告訴）。甲○○車禍發生後，在未為有偵查權限之機關或公務員發覺前
    ，即停留於事故現場候待司法警察到場，並向至現場處理事
    故之雲林縣警察局虎尾分局土庫分駐所警員林彥明自首，嗣
    並接受本件裁判。
二、案經被害人謝陳和之子己○○告訴、被害人丁○○○告訴
    臺灣雲林地方法院檢察署檢察官偵查起訴，及追加起訴。
    理  由
一、右揭事實，業據上訴人即被告甲○○坦承不諱，並經告訴人
    己○○於警訊時指訴【其與另輛大客車會車時，被告車突然
    自該大客車後方衝出】等語，且有道路交通事故調查報告表
    一份、現場照片二十九張、告訴人己○○及丁○○○之診斷
    證明書各一份在卷足憑。再被害人謝陳和因本件車禍受有
    前額部中央擦傷、鼻尖下方擦傷、右下腹部腹股溝處伸展創
    、胸部多處肋骨骨折、右上臂前部內側瘀血、左前臂後部內
    側瘀血、左膝前部擦傷、左小腿前部擦傷等傷害。經送醫急
    救，仍因胸腹腔內出血，於當日二十時五分許不治身亡之事
    實，又經臺灣雲林地方法院檢察署檢察官督同法醫師相驗屬
    實，製有勘驗筆錄、相驗屍體證明書、驗斷書各一份及相驗
    照片等在卷可參，足見被告之自白與事實相符，而可信採。
二、按行車速度，應依標誌或標線之規定；又汽車行駛至交岔路
    口，其行進、轉彎應遵守燈光號誌或交通警察之指示，道路
    交通安全規則第九十三條第一項、第一百零二條第一項第一
    款定有明文。查被告既領有駕駛執照，有駕駛經驗，理應注
    意上開規定，為其應注意之事項；且依肇事當時日間天候晴
    ，路面乾燥、無缺陷、無障礙物、視距良好等情，此有前開
    道路交通事故調查報告表考；據此判斷，足見依當時狀況被
    告客觀上並無不能注意之情事，而該路段速限為每小時四十
    公里，詎被告應注意而疏未注意，未依速限規定，反以時速
    六十七公里之速度行駛，且在進入該交岔路口時又未減速慢
    行，因閃避前方之大貨車而侵入對向車道，因而肇事，則其
    有過失甚明。再本件經送請臺灣省嘉雲區車輛行車事故鑑定
    委員會鑑定，亦認：被告行經閃光黃燈號誌交岔路口，未減
    速反嚴重超速行駛，且於路口超越前方右轉車輛，跨越分向
    限制線，駛入來車道，而為肇事原因，此有該委員會93年8
    月3日嘉鑑字第093580812Ｂ函鑑定意見書一份附卷可參，是
    被告有上開過失行為，至為明確；而被害人謝陳和因本件
    車禍而死亡，告訴人己○○、丁○○○因本件車禍而受傷，
    均已如前述，彼等與被告之過失行為間顯有相當因果關係。
三、核被告所為，係犯刑法第二百七十六條第一項之過失致人於
    死罪，及同法第二百八十四條第一項前段之過失傷害罪。被
    告以一過失行為，造成被害人謝陳和之死亡及告訴人己○○、丁○○○之傷害，係一行為觸犯三罪名，為想像競合犯
    ，應依刑法第五十五條之規定，從一重之過失致人於死罪處
    斷。被告肇事後，於警員前往現場處理時，當場向警員自首
    ，承認為肇事人而願接受裁判，此有雲林縣警察局虎尾分局
    自首調查表一紙在卷可佐。被告向有權偵查犯罪之機關知悉
    犯罪人之前自首而願接受裁判，合於自首規定，應依刑法第
    六十二條前段之規定減輕其刑。
四、原審以被告罪証明確，因予論罪科刑，固非無見。但原判決
    犯罪事實並未論及被告自首之事實，而於論罪科刑欄又為自
    首之認定，致犯罪事實與理由不符，顯有未當。被告上訴以
    原審量刑過重，而指摘原判決之不當，固無理由，但原判決
    既有上開可議之處，即屬無可維持，應由本院予以撤銷改判
    。爰審酌被告因一時疏忽而肇致本件車禍，其就本件車禍之
    過失程度、造成被害人謝陳和死亡及己○○、丁○○○之
    傷害，情節非輕，被告犯後雖坦承犯行，亦表示願意與被害
    人和解，然迄至本院審理時，均未與被害人洽談和解事宜等
    一切情狀，量處如主文所示之刑。
據上論結，應依刑事訴訟法第369條第一項前段、第364條、第29
9條第一項前段、刑法第276條第1項、第284條第1項前段、第55
條、第62條前段，罰金罰鍰提高標準條例第1條前段，判決如主
文。
本案經檢察官許仲瑩到庭執行職務。
中　　華　　民　　國　　94　　年　　4 　　月　　20　　日
                  刑事第四庭    審判長法　官  陳珍如
                                      法　官  蔡美美
                                      法　官  林勝木
以上正本證明與原本無異。
不得上訴。
　　　　　　　　　　　　　　　　　　　書記官  岑  玢
中　　華　　民　　國　　94　　年　　4 　　月　　20　　日
附錄：本判決論罪科刑法條
中華民國刑法第二百七十六條
因過失致人於死者，處二年以下有期徒刑、拘役或二千元以下罰
金。
從事業務之人，因業務上之過失犯前項之罪者，處五年以下有期
徒刑或拘役，得併科三千元以下罰金。
中華民國刑法第二百八十四條
因過失傷害人者，處六月以下有期徒刑、拘役或五百元以下罰金
；致重傷者，處一年以下有期徒刑、拘役或五百元以下罰金。
從事業務之人，因業務上之過失傷害人者，處一年以下有期徒刑
、拘役或一千元以下罰金；致重傷者，處三年以下有期徒刑、拘
役或二千元以下罰金。
